臺灣高等法院臺中分院刑事判決　　　　　　　　　九十三年度上訴字第一六九九號
　　上　訴　人
　　即　被　告　乙○○
右上訴人因毒品危害防制條例案件，不服臺灣台中地方法院九十三年度訴字第一○九
八號中華民國九十三年九月二十三日第一審判決（起訴案號：臺灣台中地方法院檢察
署偵緝字第八十號，併辦案號：臺灣台中地方法院檢察署九十三年度毒偵字第一五一
一號、臺灣台北地方法院檢察署九十三年度毒偵字第一九八八號），提起上訴，本院
判決如左：
      主  文
原判決撤銷。
乙○○連續施用第一級毒品，累犯，處有期徒刑壹年陸月，扣案之第一級毒品海洛因
（淨重零點壹陸公克）沒收銷燬、注射針筒柒支、塑膠軟管壹條、包裝袋壹個均沒收
。又連續施用第二級毒品，累犯，處有期徒刑拾壹月，扣案之玻璃球貳個及吸管壹支
均沒收。應執行有期徒刑貳年貳月，扣案之第一級毒品海洛因（淨重零點壹陸公克）
沒收銷燬、注射針筒柒支、塑膠軟管壹條、包裝袋壹個、玻璃球貳個、吸管壹支均沒
收。
      事  實
一、乙○○前於民國 (下同 )八十一年間因違反麻醉藥品管理條例案件，經臺灣高等
    法院判處有期徒刑三年，提起上訴後，經最高法院駁回上訴確定；於八十四年間
    ，復因違反同條例之罪，而經臺灣板橋地方法院判處有期徒刑六月，如易科罰金
    ，以銀元三百元折算一日確定，於八十七年四月二十三日入監執行後，於八十八
    年十一月十五日假釋出監，假釋期間付保護管束，至九十年六月二十七日縮刑期
    滿，以已執行論。乙○○於八十六、八十七年間，又因違反前開條例之罪，先後
    經依修正之毒品危害防制條例規定，送觀察、勒戒後，均認無繼續施用毒品之傾
    向，而分別由臺灣板橋地方法院檢察署檢察官於八十七年九月十四日以八十七年
    度偵字第一九九七九號為不起訴處分、臺灣板橋地方法院於八十八年三月二十四
    日以八十七年度訴緝字第一二一號判決免刑，均分別確定在案。詎乙○○仍無法
    戒絕毒癮，於前開觀察、勒戒執行完畢後五年內，再次基於施用第一級毒品海洛
    因及第二級毒品安非他命之概括犯意，自九十一年 (原審誤載為九十年 )六月十
    七日之前二、三個月某日起至九十三年八月二十二日下午十時四十五分前某時止
    ，在中和交流道、臺北市○○○路二０五號十一樓之七等處所，除九十二年三月
    五日至同年四月二十九日及九十三年四月二日至同月二十八日因案在監、所無法
    施用毒品暨九十三年五月間未施用外，其餘時日，每日均以將第一級毒品海洛因
    摻水放入針筒內注射施打之方式，連續施用第一級毒品海洛因多次；而每二至三
    日許即以將第二級毒品安非他命放在吸食器燒烤吸食產生氣體之方式，連續施用
    第二級毒品安非他命多次。期間，於九十一年六月十七日凌晨一時三十分許，乙
    ○○在臺北市○○區○○路與成都路口，因行跡可疑，經臺北市政府警察局萬華
    分局員警盤查後，當場查獲其所有並供施用第一級毒品海洛因所用之注射針筒二
    支，經採集其尿液送驗後，結果呈「安非他命類」及「嗎啡」項目均陽性之反應
    。繼之，於九十二年三月五日至同年四月二十九日，乙○○雖因另涉犯竊盜罪嫌
    而遭羈押於臺灣臺北看守所，但並未戒斷毒癮，於九十二年四月三十日出所後之
    某日起，仍承前同一之概括犯意，以同前所述方式，連續施用第一級毒品海洛因
    及第二級毒品安非他命。之後，於九十二年十一月七日十五時三十分許，經臺北
    市政府警察局大同分局持臺灣士林地方法院核發之搜索票，至臺北市○○○路二
    ０五號十一樓之七執行搜索，當場又查獲乙○○，並扣得其所有並供施用第一級
    毒品海洛因所用之注射針筒五支、塑膠軟管一條及供施用第二級毒品安非他命所
    用之玻璃球二個、吸管一支，且採集其尿液送驗後，結果呈「嗎啡」、「安非他
    命」項目均陽性反應。嗣因臺灣臺中地方法院檢察署檢察官對乙○○發布通緝，
    乙○○於九十三年四月一日二十一時許，在桃園縣龜山鄉大崗村下湖五之三號三
    樓為警緝獲後，經依台灣台中地方法院九十二年度毒聲字第一六四一號刑事裁定
    送觀察、勒戒，並由臺灣臺中看守所附設勒戒處所於同年月二日採集其尿液送驗
    ，結果仍呈「安非他命類」及「鴉片類」陽性反應，且經該勒戒處所評估結果，
    認乙○○有繼續施用毒品之傾向。乙○○於同月二十九日出所後，仍未戒除毒癮
    ，於九十三年六月間許某日起仍承上同一之概括犯意，以同上方式，連續施用第
    一級毒品海洛因及第二級毒品安非他命，再於九十三年八月二十二日下午十時四
    十五分許，在臺北市萬華區○○○路與環河南路口為警查獲，並扣得其持有之第
    一級毒品海洛因一包  (毛重○‧三四公克，淨重○‧一六公克)，經警採集其尿
    液送驗，結果亦呈「安非他命類」及「鴉片類」陽性反應。
二、案經臺北市政府警察局萬華分局移送臺灣臺北地方法院檢察署檢察官偵查，及臺
    北市政府警察局大同分局移送臺灣士林地方法院檢察署檢察官偵查，並先後呈請
    臺灣高等法院檢察署檢察長核轉臺灣臺中地方法院檢察署檢察官偵查起訴及移送
    併辦。
      理  由
一、右揭事實，迭據被告乙○○於原審及本院審理時坦承不諱，又被告於九十一年六
    月十七日為臺北市政府警察局萬華分局員警查獲後，所採集之尿液經送驗結果，
    呈「安非他命類」及「嗎啡」項目均陽性之反應；之後，於九十二年十一月七日
    十五時三十分許，經臺北市政府警察局大同分局員警查獲後，所採集之尿液經送
    驗結果，仍呈「嗎啡」、「安非他命」項目均陽性反應；又於九十三年四月一日
    為警緝獲，而於同年月二日由臺灣臺中看守所附設勒戒處所採集其尿液送驗，結
    果仍呈「安非他命類」及「鴉片類」陽性反應，且經該勒戒處所評估結果，認乙
    ○○有繼續施用毒品之傾向；再於九十三年八月二十二日經臺北市政府警察局萬
    華分局查獲後，所採集之尿液經送驗結果，亦呈「嗎啡」、「安非他命」陽性反
    應，有台灣尖端先進生技醫藥股份有限公司濫用藥物檢驗中心出具之濫用藥物檢
    驗報告、臺北市政府警察局保安警察大隊第三中隊查獲涉嫌違反毒品危害防制條
    例毒品初步鑑驗報告單、台北市立療養院煙毒尿液檢驗報告書、明生生物科技股
    份有限公司出具之濫用藥物檢體檢驗報告、臺灣臺中看守所九十三年四月十九日
    中所坤衛字第０九三一二００一八七號函附之濫用藥物尿液檢驗報告、該所九十
    三年四月二十六日中所坤衛字第０九三一二００一九五號函附之有無繼續施用毒
    品傾向評估標準紀錄表、有無繼續施用毒品傾向證明書等件在卷可憑，另被告於
    九十三年八月二十二日被警查獲時在其身上查扣之毒品經送鑑結果確係第一級毒
    品海洛因 (毛重○‧三四公克，淨重○‧一六公克 )，有法務部調查局九十三年
    十月二十日調科壹字第○二○○○六六七七號鑑定通知書在卷可參，而按海洛因
    係嗎啡經化學合成之半人工合成品，藥性倍於嗎啡，其經吸食或施打進入人體，
    藉人體解毒系統之代謝作用而分解成藥（毒）性較低之嗎啡，故於吸食或施打海
    洛因之煙毒嫌犯尿液中，可檢驗出嗎啡煙毒反應。另一般吸食或施打煙毒（或麻
    醉藥品）者，經人體代謝作用後，於八小時之內約有百分之八十量於尿液中排出
    ，二十四小時後，續有約剩餘量之百分之九十再排出，七十二小時後仍有殘餘微
    量排出，吸食或施打者個人體質不同，其排出時間亦會有差異，尤其成癮者（抗
    藥性強）其於吸食一百二十小時內所採之尿液，配合較具公信力之儀器（如氣相
    質譜儀）仍可能被檢測出，此曾經憲兵司令部八十年五月七日（八○）鑑檢字第
    一七四六號函釋在案。又常人如未施用安非他命，其尿水中當無呈甲基安非他命
    陽性之反應，倘有施用者，約百分之七十於二十四小時內自尿中排出，約百分之
    九十於九十六小時自尿中排出，故推算施用時間距採尿時間最長可能不會超過四
    日，此經行政院衛生署藥物食品檢驗局八十一年二月八日（八一）藥檢壹字第０
    ０一一五六號函示甚明。參以目前施用毒品者以施用毒品海洛因最為常見，施用
    嗎啡者已甚少見，被告復自承係施用第一級毒品海洛因等語，有警詢及本院審理
    筆錄可考，足徵被告前開自白與事實相符，堪予採信。此外，並有臺灣板橋地方
    法院檢察署檢察官八十七年度偵字第一九九七九號不起訴處分書、臺灣士林地方
    法院八十七年度訴緝字第一二一號刑事判決在卷及注射針筒共計七支、玻璃球二
    個、塑膠軟管一條、吸管一支、第一級毒品海洛因 (淨重○‧一六公克 )扣案可
    資佐證。綜上，本件事證明確，被告犯行應堪認定。
二、按海洛因及安非他命分別係毒品危害防制條例第二條第二項第一款、第二款所定
    之第一級毒品及第二級毒品。核被告所為，係犯毒品危害防制條例第十條第一項
    之施用第一級毒品罪及同條第二項之施用第二級毒品罪（查被告於行為期間，新
    修正之毒品危害防制條例雖於九十二年七月九日修正公布，並自九十三年一月九
    日施行，但因被告之行為持續至新法修正施行之後，依最高法院二十九年上字第
    三八六六號判例意旨，自應直接適用修正後之法律，而無新舊法比較之問題）。
    又：
（一）被告持有第一級毒品海洛因及第二級毒品安非他命後，進而施用，其持有之低
      度行為應為施用之高度行為所吸收，不另論以持有第一級毒品罪及持有第二級
      毒品罪。
（二）被告先後多次施用第一級毒品海洛因及第二級毒品安非他命，各時間緊接，分
      別觸犯構成要件相同之罪名，顯均係基於概括犯意為之，咸為連續犯，應分別
      依刑法第五十六條規定各論以一罪，並均依法加重其刑。被告所犯上開二罪，
      犯意各別，構成要件互異，應分論併罰。
（三）被告前於八十一年間因違反麻醉藥品管理條例案件，經臺灣高等法院判處有期
      徒刑三年，提起上訴後，最高法院駁回上訴確定；於八十四年間，復因違反同
      條例之罪，而經臺灣板橋地方法院判處有期徒刑六月，如易科罰金，以銀元三
      百元折算一日確定，入監執行後，於八十八年十一月十五日假釋出監，假釋期
      間付保護管束，至九十年六月二十七日縮刑期滿，以已執行論等情，有臺灣臺
      中地方法院檢察署刑案資料查註紀錄表、臺灣高等法院被告全國前案紀錄表在
      卷可按，其受有期徒刑之執行完畢，五年以內再犯本件有期徒刑以上之罪，為
      累犯，均依法遞加其刑。
（四）公訴人雖僅就被告於九十一年六月十六日二十三時許，施用第一級毒品海洛因
      及九十一年六月十七日回溯四日內之某時，施用第二級毒品安非他命各一次之
      犯行，提起公訴，然檢察官就犯罪事實一部起訴者，其效力及於全部，刑事訴
      訟法第二百六十七條有明定。本件被告自九十一年六月十七日之前二、三個月
      某日起至九十三年八月二十二日下午十時四十五分前某時止，除九十二年三月
      五日至同年四月二十九日及九十三年四月二日至同月二十八日因案在監、所無
      法施用毒品暨九十三年五月間未施用外，其餘時日，每日均以將第一級毒品海
      洛因摻水放入針筒內注射施打之方式，施用第一級毒品海洛因；而每二至三日
      即以將第二級毒品安非他命放在吸食器燒烤吸食產生氣體之方式，施用第二級
      毒品安非他命，且與前揭論罪科刑之施用第一級毒品海洛因及第二級毒品安非
      他命各一次部分，有連續犯之關係，已如前述，本院自應併予裁判。
（五）原審予以論罪科刑，固非無見，惟查原審誤認被告係自九十年六月十七日之前
      二、三月某日起開始施用第一級毒品海洛因及第二級毒品安非他命，另未及就
      被告九十三年四月一日以後之施用犯行併予審判，均尚有未洽，被告以原審未
      及就九十三年八月被查獲之犯行併審為由上訴尚非無據，應由本院將原審判決
      撤銷改判，爰審酌被告前已二次送觀察、勒戒，仍無法戒絕毒癮，再次違犯本
      件毒品危害防制條例第十條之罪，且其間曾三度為警查獲，猶無視於毒品對於
      自身健康之戕害及國家對於杜絕毒品犯罪之禁令，屢屢違犯及其施用之期間甚
      長暨其犯罪後之態度良好等一切情狀，分別量處如主文第二項所示之刑，並定
      其應執行之刑。
（六）扣案之第一級毒品海洛因 (毛重○‧三四公克，淨重○‧一六公克 )係違禁物
      ，依毒品危害防制條例第十八條第一項前段宣告沒收銷燬，至包裝袋一個、注
      射針筒七支、塑膠軟管一條，均係被告所有供施用第一級毒品海洛因所用之物
      ；另扣案之玻璃球二個、吸管一支，亦係被告所有供施用第二級毒品安非他命
      所用之物，業據被告供明在卷，均依刑法第三十八條第一項第二款規定，宣告
      沒收。
三、據上論斷，應依刑事訴訟法第三百六十九條第一項前段、第三百六十四條、第二
    百九十九條第一項前段、毒品危害防制條例第十條第一項、第二項、第十八條第
    一項前段、刑法第十一條前段、第五十六條、第四十七條、第三十八條第一項第
    二款、第五十一條第五款，判決如主文。
本案經檢察官甲○○到庭執行職務。
中     華     民     國     九十三     年     十二     月      十六     日
                                   臺灣高等法院臺中分院刑事第九庭
                                         審判長法  官  陳  筱  珮
                                               法  官  張  國  忠
                                    法  官  康  應  龍
右正本證明與原本無異。
施用第一級毒品部分得上訴。
如不服本判決應於收受送達後十日內向本院提出上訴書狀，其未敘述上訴之理由者並
得於提起上訴後十日內向本院補提理由書（均須按他造當事人之人數附繕本）。
                                               書記官  黃  薰  慧
中     華     民     國     九十三     年     十二     月     十七      日
附錄論罪科刑法條
毒品危害防制條例第十條
施用第一級毒品者，處六月以上五年以下有期徒刑。
施用第二級毒品者，處三年以下有期徒刑。
                                                                        Ｆ
